【裁判字號】    96,交訴,10
【裁判日期】    970229
【裁判案由】    公共危險等
【裁判全文】
臺灣士林地方法院刑事判決              96年度交訴字第10號
公  訴  人  臺灣士林地方法院檢察署檢察官
被      告  丙○○
上列被告因公共危險等案件，經檢察官提起公訴（95年度偵字第
10579號），本院判決如下：
    主  文
丙○○因過失傷害人，處有期徒刑肆月，減為有期徒刑貳月，如
易科罰金，以新臺幣壹仟元折算壹日；又駕駛動力交通工具肇事
，致人受傷而逃逸，處有期徒刑捌月，減為有期徒刑肆月，如易
科罰金，以新臺幣壹仟元折算壹日。應執行有期徒刑伍月，如易
科罰金，以新臺幣壹仟元折算壹日。
    事  實
一、丙○○於民國95年7 月28日晚間9 時30分許，駕駛友人所有
    之車號377-DG號營業小客車，沿臺北縣淡水鎮○○路由南往
    北方向行駛，行經該路段與水源街1 段路口時，欲自學府路
    左轉水源街1 段繼續行駛，本應注意車輛至交叉路口左轉彎
    時，應行至交叉路中心處左轉，不得占用來車道搶先左轉，
    而當時天候晴，夜間有照明、柏油路面乾燥無缺陷、道路無
    障礙、視距良好，並無不能注意之情事，竟疏未注意而駛入
    來車道並貿然左轉，致其所駕駛車輛左前側擦撞適時於水源
    街1 段行駛至該路口等候欲左轉至學府路之乙○○所騎乘之
    車號LXN-745 號輕型機車前方，致乙○○隨車傾倒在地，而
    受有左側足踝關節脫位、左側足踝擦傷等傷害。詎丙○○於
    肇事後，明知乙○○已受有傷勢，卻未對乙○○施以必要之
    救護或報警處理，竟趁機逕行駕車離去。嗣因現場目擊之甲○○記下丙○○所駕駛車輛之車號後，報警處理，始循線查
    悉上情。
二、案經乙○○訴由臺北縣政府警察局淡水分局報請臺灣士林地
    方法院檢察署檢察官偵查起訴。
    理  由
一、證據能力部分：按被告以外之人於審判外之言詞或書面陳述
    ，除法律有規定者外，不得作為證據；又被告以外之人於審
    判外之陳述，雖不符合同法第159 條之1 至第159 條之4 之
    規定，但經當事人於審判程序同意作為證據，法院審酌該言
    詞陳述或書面陳述作成時之情況，認為適當者，亦得為證據
    。當事人、代理人或辯護人於法院調查證據時，知有第159
    條第1 項不得為證據之情形，而未於言詞辯論終結前聲明異
    議者，視為有前項之同意，刑事訴訟法第159 條第1 項及第
    159 條之5 分別定有明文。經查，本判決下列所引用之各該
    被告以外之人於審判外之陳述，雖屬傳聞證據，惟均經當事
    人於本院準備程序及審判期日中表示無意見而不予爭執，且
    迄至言詞辯論終結前亦未再聲明異議，本院審酌此等證據資
    料製作時之情況，尚無違法不當及證明力明顯過低之瑕疵，
    亦認為以之作為證據應屬適當，故揆諸前開規定，爰逕依刑
    事訴訟法第159 條之5 規定，認前揭證據資料均例外有證據
    能力，合先敘明。
二、訊據被告丙○○固不否認於上揭時間，駕駛車號377-DG號營
    業小客車，沿臺北縣淡水鎮○○路由南往北方向，至學府路
    與水源街1 段路口，左轉至水源街1 段，但因見告訴人乙○○跌倒在該路口，故於下車詢問告訴人傷勢後，即駕車離開
    現場等事實，惟矢口否認有何過失傷害及肇事逃逸之犯行，
    辯稱：當天伊並未與告訴人所騎乘之機車發生碰撞，伊係下
    車詢問告訴人是否受傷，告訴人說不用，伊就將車開走了；
    且若伊有擦撞告訴人的機車，告訴人及其機車應會飛出去，
    而非僅擦撞後倒下云云。
三、經查：
  (一)過失傷害部分：
  (1)被告丙○○於上揭時、地，駕車擦撞告訴人乙○○所騎乘之
    前述機車，告訴人因此隨即倒地，並受有左側足踝關節脫位
    、左側足踝擦傷等情，業據證人即告訴人乙○○於本院審理
    時證稱：「被告是從學府路要左轉進水源街1 段，我在另一
    邊車道要左轉，我停下來的時候被告就撞過來了」、「我是
    停下來轉頭時看到被告的計程車，被告在第1 輛車子轉過來
    ，我也是第1 輛，我在被撞之前那剎那剛好有看到被告的車
    」、「（你車子的何部位被撞到？）前輪車蓋的右前方」、
    「（對方是什麼樣的車子？）黃色計程車」、「我被砰一聲
    撞到後，車子就倒地，之後有滑行一點點。車子是左倒，我
    人被壓到腳踝，人沒有飛出去，我跟摩托車同一個方向倒下
    去，我為了不要讓摩托車壓著，我有自己掙脫出來」、「當
    時被撞倒後壓到我的左腳，左踝才會受傷」等語明確（見本
    院卷第52頁上方、第53頁、第57頁、第58頁）。且證人即現
    場目擊之甲○○於本院審理亦證稱：「我從巷子出來就看到
    計程車跟機車正發生撞擊，因為我聽到摩托車煞車的聲音，
    就往那個方向看，就看到計程車跟機車正在撞擊，我就把我
    的摩托車移到旁邊，計程車司機就將他自己的計程車移到旁
    邊鄧公國小旁的停車格」、「（你有無看到機車與計程車車
    體碰撞的部位？）汽車是車頭，機車則忘記了」、「（在他
    們倆撞上前一刻，機車是靜止狀態還是行進狀態？）我聽到
    煞車聲，所以應該是行進狀態，應該是汽車煞車聲」、「我
    先問告訴人有無怎麼樣？然後就看到告訴人的腳彎了」、「
    我只知道摩托車是倒的，而且車殼有破掉，我不知道是撞的
    時候破掉還是倒的時候破的」、「（當時被告是從車子的那
    個位置夏車？）駕駛座」等語在卷（見本院卷第59頁下方、
    第60頁上方、第61頁中段、第62頁）。證人乙○○及甲○○
    就本件事故之車輛型式、碰撞方式、碰撞後機車是否倒地及
    證人乙○○受傷情形等節，均證述明確，且互核一致，堪信
    屬實。另證人甲○○於事故時係騎乘機車於學府路上行人穿
    越道處停等號誌，該處距離事故現場僅約8 至9 公尺，且其
    車輛前方無車輛通行，亦無障礙物阻礙等情，亦經證人甲○○審理時證述明確（見本院卷第62頁中段），是證人甲○○
    於僅距離8 、9 公尺，而前方無車輛、障礙物阻擋下，當能
    清楚見聞其前方交通事故發生始末，應無誤認或錯認之虞。
    足認，與證人乙○○所騎乘機車發生碰撞之車輛駕駛人，應
    屬被告無疑。
  (2)另觀諸證人乙○○及甲○○於本院審理時就本件事故之事故
    位置及行車行向分別為標示後而提出附卷之道路交通事故現
    場圖影本各1 份（見本院卷第78至79頁），證人乙○○及甲○○所繪製之事故位置相同，且均非在學府路與水源街1 段
    之交叉路口中心處，足徵，被告所駕駛車輛並非行駛至該學
    府路與水源街1 段之交叉路中心處始左轉至水源街1 段，而
    係先駛入來車道貿然左轉。
  (3)另證人乙○○因本件事故，致受有左側足踝關節脫位、左側
    足踝擦傷等傷害之事實，亦有馬偕紀念醫院出具之乙種診斷
    證明書1 份在卷可佐（見偵卷第17頁）。又本件交通事故經
    送請臺灣省臺北縣區車輛行車事故鑑定委員會鑑定肇事責任
    歸屬，亦認被告丙○○搶先左轉未讓直行車先行，為肇事原
    因等情，此有該會96年6 月4 日北縣鑑字第0965180313號函
    文所附之北縣鑑字第960313號鑑定意見書1 紙在卷可佐（見
    本院卷第20至23頁）。準此，被告確有因駕車未至交叉路中
    心處左轉，而駛入來車道致撞擊證人乙○○所騎乘機車，證
    人乙○○受此撞擊而倒地，並受有前述傷勢之事實，堪以認
    定
  (4)按汽車行駛至交叉路口左轉彎時，應距交叉路口30公尺前顯
    示方向燈或手勢，行至交叉路口中心處左轉，並不得占用來
    車道搶先左轉；道路交通安全規則第102 條第1 項第5 款訂
    有明文。被告既係汽車駕駛人，其駕駛車輛行駛道路，自應
    按上揭規定為必要之注意義務；且當時天候晴，夜間有照明
    、柏油路面乾燥無缺陷、道路無障礙、視距良好，此有臺北
    縣政府警察局淡水分局道路交通事故現場圖、事故調查報告
    表等在卷可稽（見偵卷第5 至7 頁），並無不能注意之情事
    ，被告竟疏未注意，而駛入來車道貿然左轉，致其所駕駛之
    車輛左前方擦撞證人乙○○所騎乘之機車前方，證人乙○○
    隨車倒地而受有前述傷害，被告顯有違上揭注意義務，其有
    過失甚明；又被告既因上開注意義務之違反，致證人乙○○
    生受傷之結果，則被告之過失行為與證人乙○○之傷害結果
    間，具有相當因果關係，亦屬灼然。從而，被告有因過失致
    證人乙○○受傷害之犯行，洵堪認定。
  (二)肇事逃逸部分：
  (1)被告丙○○確因未至交叉路口中心處左轉，而係駛入來車道
    貿然左轉，而與證人乙○○所騎乘機車發生擦撞之事實，業
    認定如前；而被告於肇事後，曾下車詢問證人乙○○有無受
    傷，並向證人乙○○佯稱已叫救護車、欲至車上拿救護車的
    錢，但並未實際報警或叫救護車，隨即駛離現場等事實，業
    據證人乙○○於審理時證述綦詳（見本院卷第54頁下方、第
    55頁）。且證人甲○○於審理時亦證稱：「看到告訴人的腳
    彎了... ，同時我另外有跟被告講話，我問被告是否有報警
    ，被告說有，我還問被告有無就叫救護車，被告也表示說有
    ，後來等了5 到10分鐘救護車都沒有來，被告就主動提說要
    開車載我跟告訴人去醫院，我覺得不好，就自己打電話叫救
    護車」、「我在打電話叫救護車之前，就是在現場等待的5
    到10分鐘內，被告大聲兇我叫我不要管閒事，並罵我髒話，
    也罵在旁圍觀之人」、「（你躲在哪裡的樹下，是否可以標
    示位置，而且之後看到什麼情況？）我就先將機車騎走，停
    在我以紅筆標示之身藏處，在該處我有看到被告去看告訴人
    一下子，不到1 分鐘後，被告就去開他的計程車走了，後來
    我就走過去陪告訴人」、「被告之前跟我說他要報警、叫救
    護車，並且說我多管閒事，我離開躲在樹下，看見被告沒有
    再回到現場，我就回來跟告訴人說我有叫救護車跟警察，司
    機開走了」等語明確（見本院卷第60頁至61頁）。證人乙○○及甲○○關於被告有無表示已報警及證人甲○○何時始因
    救護車未到而報警等節之證述，互核相符，是證人乙○○所
    證稱被告曾向其表示要叫救護車、報警，但實際並未報警等
    節，應屬非虛。
  (2)另被告於本院準備程序訊問時亦自承：「... ，我已經看到
    告訴人倒在路上，我就停車下來看看有沒有怎麼樣，我下車
    是要看他有沒有受傷，我還問他要不要叫救護車或是警察過
    來，告訴人說不用，並請我將機車移到旁邊。因為不是我造
    成的，所以我就開車走了」等語（見本院卷第12頁）。證人
    甲○○於肉眼察看證人乙○○傷勢後，即能知悉證人乙○○
    的腳已彎曲，衡情被告既已見證人乙○○跌倒在地，復近距
    離詢問證人乙○○，應可從外觀知悉證人乙○○是否有受傷
    。縱被告或未能清楚得知證人乙○○之明確傷勢，然其駕車
    於行進中擦撞機車，機車因此作用力及本身重量等慣性作用
    ，導致機車駕駛人因而倒地、受傷亦屬常情，以被告智識程
    度，對此當無不知之理，然竟僅在現場短暫停留、向證人乙○○佯稱已叫救護車及報警處理後，即逕行駕車離去，其主
    觀上確有於肇事致人受傷後逃逸之犯意，至為明確。
  (3)綜上，被告確有駕駛汽車肇事致人受傷而逃逸之犯行，亦可
    認定。
  (三)被告所辯不可採之部分：
  (1)被告雖以並未撞倒證人乙○○，僅係下車查看證人乙○○有
    無受傷，並詢問證人乙○○是否要叫救護車，但因證人乙○○說不用，所以才駕車離去云云置辯。然，證人乙○○所騎
    乘之機車遭擦撞後，隨即倒地，並因腳傷無法動彈等情，業
    經證人甲○○於審理時證述明確。且依卷附現場照片（見偵
    卷第24至25頁照片），救護人員至現場後，均在地上對證人
    乙○○施以急救，顯見證人乙○○於發生本件事故當時所受
    傷勢非輕，當無拒絕叫救護車之理。另證人乙○○於審理時
    曾證稱：「他（即被告）的車子有擋到路口妨害交通所以有
    移到路旁，但不知確切位置」等語（見本院卷第56頁中段）
    ，核與證人甲○○所證稱：「... ，計程車司機就將他自己
    的計程車移到旁邊鄧公國小旁的停車格」、「當時肇事者將
    他的計程車移至鄧公國小旁的停車格時，我就將他的車號記
    下來」等情相符（見本院卷第59頁下方、第63頁中段）。若
    被告所述僅係下車關心跌倒在地之證人乙○○受傷等情屬實
    ，常情應會先將所駕駛車輛停妥於無礙交通之位置，以免因
    查看傷者情形而阻礙交通或違規取締，甚遭誤認為肇事車輛
    ，然被告卻先於事故處暫時停車後，隨後將車輛移至路旁之
    停車格內，是其所辯，顯與常情不合，不可採信。
  (2)另被告所辯稱：其所駕駛車輛上之擦撞痕係至友人住處泡茶
    時撞倒柱子所致，而非擦撞到證人乙○○的機車，因此擦撞
    痕位置係於左前方保險桿，該處為車輛最堅硬之處，若此處
    撞倒證人乙○○之機車，撞擊力道會很強，但證人乙○○之
    機車並沒有破損，所以可以證明該擦撞痕並非伊撞倒證人乙○○之車輛所造成等情，有提出照片5 幀為佐（見本院卷第
    15至16頁）。惟查，被告所駕駛車輛確實有擦撞證人乙○○
    所騎乘之機車等情，業認定如前。且證人乙○○所騎乘之機
    車於肇事前，係靜止狀態，被撞擊後即左倒，並滑行等情，
    業經證人乙○○於審理時證述明確（見本院卷第52頁、第58
    頁），且證人甲○○亦證稱：有聽見煞車聲，應該是汽車等
    情明確（見本院卷第61頁），故被告前開所辯若屬實，則被
    告所駕駛之車輛於已煞車減速情形下，縱使車輛左前方保險
    桿擦撞證人乙○○所騎乘之機車前方，亦有可能造成證人乙○○之機車倒地、滑行，適與證人乙○○之前開證述相符。
    另觀諸證人乙○○所騎乘之機車車損照片（見偵卷第27頁上
    方照片），該機車之前車殼右側有刮、裂痕，而非有車殼破
    裂之情，益徵被告所駕駛車輛與證人乙○○所騎乘之機車係
    側面擦撞，而非正面撞擊，是在此情下，非必然造成證人乙○○之機車車殼破裂之結果。是被告此部分所辯及所提出之
    前述證據，亦不足對其為有利之認定，
  (3)雖證人甲○○於本院審理時曾稱：「覺得不是在場的被告，
    當時的肇事者好像沒有這麼高」等語（見本院卷第62頁下方
    ），且經本院當庭就被告丙○○與甲○○之身高為勘驗，被
    告之身高確比證人甲○○為高（見本院卷第63頁上方）。然
    證人甲○○係在見聞本件事故後之被告將所駕駛之營業小客
    車停移至鄧公國小旁停車格停放時，即已把被告所駕駛之車
    號記下、並看到被告從駕駛座下來等情，業經證人甲○○於
    審理時證述甚詳（見本院卷第62頁下方、第63頁中段），顯
    見證人甲○○係於事故後、與被告見面談話前即記下被告所
    駕駛之車輛車號，而非於與被告談話後，被告駕駛車輛離開
    之際始記下車號。況被告始終均自承有駕駛證人甲○○所記
    下車號之營業小客車，並下車查看證人乙○○傷勢等情，足
    徵，證人甲○○於與被告對談前，所見聞本件交通事故之營
    業小客車駕駛，應屬被告無疑。又證人乙○○及甲○○於審
    理時均證稱：證人甲○○有與被告談話、被告態度不好之情
    ，證人甲○○更證稱被告曾嚇令其離開等語（分見本院卷第
    第54頁下方、第56頁上方、第60頁），證人甲○○面對從未
    謀面，且嚇令其離開之被告，或可能心生畏懼而有誤認被告
    身高之疑，是證人甲○○此部分之證述，尚無從對被告為有
    利之認定。
  (四)綜上所述，本件事證明確，被告因過失致人受傷及駕駛汽車
    肇事致人受傷而逃逸等犯行，均堪認定，均應予依法論科。
四、核被告丙○○所為，係犯刑法第284 條第1 項前段之過失傷
    害罪、第185 條之4 之肇事致人受傷而逃逸罪。雖公訴人以
    被告駕駛營業小客車因過失致證人乙○○受傷，而認被告應
    涉犯刑法第284 條第2 項前段之業務過失傷害罪嫌云云，然
    查，被告辯稱所駕駛之營業小客車係伊向友人借得等情，與
    卷付之車號377-DG營業小客車牌照登記書（見本院卷第102
    至103 頁）等資料相符，且被告於發生本件交通事故時，其
    原職業小客車駕駛執照已於91年8 月14 日 因逾審驗日，未
    至公路監理單位辦理審驗事宜，遭交通部公路總局臺北區監
    理所註銷該類駕駛執業資格等情，此有交通部公訴總局臺北
    區監理所96年12月14日函文1 件及該所96 年11 月26日函文
    所附之該所汽車駕駛人螢幕列印資料等在卷可查（分見本院
    卷第106 、98頁）。足認，被告前述過失傷害時，其職業駕
    駛執照已遭交通監理單位註銷，僅保有一般小客車駕駛資格
    ，其於事故時雖駕駛營業小客車，但非必為職業駕駛，未可
    認定其駕車行為業務行為，自難以業務上之過失致人受傷罪
    相繩，是公訴人此部分所指，容有誤會，惟其基本社會事實
    既屬同一，爰依刑事訴訟法第300 條變更起訴法條，併予敘
    明。另被告所犯前開2 罪犯意各別，行為互殊，應予分論處
    罰。爰審酌被告貿然左轉，致告訴人受傷，又於肇事後逃逸
    ，影響車禍肇事之調查及被害人民事求償權之行使，且犯後
    又執詞卸責，迄今未與告訴人達成和解，態度難謂良好，及
    其智識程度、犯罪所生危害等一切情狀，分別量處如主文所
    示之刑，以示警懲。又本件被告之犯罪時間均係在96年4 月
    24日以前，爰依中華民國九十六年罪犯減刑條例規定，就前
    揭宣告刑分別減為如主文所示之刑，並諭知易科罰金之折算
    標準。
據上論斷，應依刑事訴訟法第299 條第1 項前段、第300 條，刑
法第284 條第1 項前段、第185 條之4 、第41條第1 項前段、第
51條第5 款，刑法施行法第1 條之1 ，中華民國九十六年罪犯減
刑條例第2 條第1 項第3 款、第7 條、第9 條、第10條第1 項，
判決如主文。
本案經檢察官余麗貞到庭執行職務。
中    華    民    國    97    年    2     月    29    日
                  刑事第六庭審判長法  官  楊得君
                                  法  官  周明鴻
                                  法  官  莊明達
以上正本證明與原本無異。
如不服本判決，應於收受送達後10日內向本院提出上訴書狀，其
未敘述上訴之理由者並得於提起上訴後20日內向本院補提理由書
。（均需按他造當事人之人數附繕本）
                                  書記官  陳慧中
中    華    民    國    97    年    2     月    29    日
附錄本案論罪科刑依據法條全文
刑法第284 條第1 項
因過失傷害人者，處6 月以下有期徒刑、拘役或5 百元以下罰金
，致重傷者，處1 年以下有期徒刑、拘役或5 百元以下罰金。
刑法第185 條之4
駕駛動力交通工具肇事，致人死傷而逃逸者，處6 月以上5 年以
下有期徒刑。


司法院資訊處製作；財團法人民間司法改革基金會備份。
